【裁判字號】    90,上訴,1467
【裁判日期】    901231
【裁判案由】    殺人
【裁判全文】
臺灣高等法院臺南分院刑事判決            九十年度上訴字第一四六七號  孝股
    上訴人即被告  甲○○
    指定辯護人  本院公設辯護人乙○○
右上訴人因殺人案件，不服臺灣臺南地方法院九十年度重訴字第一０號中華民國九十
年十月八日第一審判決（起訴案號：臺灣臺南地方法院檢察署九十年度偵字第五八二
六號），提起上訴，本院判決如左：
    主  文
上訴駁回。
    事  實
一、甲○○與陳黃玉英為夫妻，甲○○自六十歲退休後，因個性內向，少與親友互動
    ，且逐漸對熱衷參與老人會之陳黃玉英產生不貞之嫉念，常阻止陳黃玉英外出參
    與老人會活動，時發生口角爭執，其嫉念逐漸增強，而患有病態性嫉妒之妄想性
    疾患，二人於民國九十年五月十七日二十一時三十分許，在台南市○區○○路四
    四六巷九十弄卅五號住處之二樓，二人復因陳黃玉英欲參加旅遊發生爭吵，爭吵
    至同日二十二時許，甲○○上開之病態性嫉妒之妄想性疾病誘發潛藏攻擊衝動，
    無法明辨「可否殺人」之大是大非狀態，陷於為精神耗弱狀態，屬精神耗弱之人
    ，竟至廚房持一把菜刀，基於殺人故意，在二樓浴室內朝陳黃玉英之身體各部份
    揮砍達三十八刀，其中陳黃玉英（原判決誤載為陳貴花，應予更正）頭面頸部受
    有左臉頰由嘴角橫向至後頸橫向銳器切砍創，深約八公分，將左耳橫切兩半，其
    分叉刀傷共五刀，左頸部橫向銳器切砍創七刀，深約七點五公分，切斷氣管、食
    道及左側頸總動、靜脈，進入頸椎椎體約一公分，後頸部橫向銳器切砍創七刀，
    約一二×五公分；背腰臀部受有後上背部銳器淺割傷二刀，約九公分；上肢受有
    左肩前方銳器切創六×一點二×零點五公分，左肩上方二處淺割傷。左手肘內側
    銳器切創四點五×一公方。左上臂內側銳器淺割傷七×一點八公分。左手掌抵抗
    傷共四刀，第二指劈開。右手腕一刀。右手掌抵抗傷共六刀，第二至第五指斷離
    ；下肢部位受有左大腿後外側橫向銳器切創一三×四×六公方，致陳黃玉英失血
    性休克、左側頸總動靜脈斷裂、頭頸部多數銳器切砍創，當場死於浴室內，甲○
    ○行兇後於案發現場以紅色筆在桌上及牆上留下「甲○○死死」、「十五日後出
    大關」及「死死死」等字後逃逸。警方嗣據甲○○之大女兒陳貴花報案後到場蒐
    證，扣得行兇用之菜刀一把，除報請檢察官相驗外，並追捕甲○○，甲○○知法
    網難逃，於同年月十八日十七時五十分許，主動向警方投案。
二、案經台南市警察局第一分局報請台灣台南地方法院檢察署檢察官偵查起訴。
    理  由
一、訊據被告甲○○於右揭時地手持扣案菜刀一把在二樓浴室內朝被害人陳黃玉英之
    身體揮砍致死等事實，供承不諱；再証人即被害人之女陳貴花、陳桂蘭於警訊時
    均証稱「案發現場一樓牆上及桌上均留有其父親（即被告）所寫之文字（即「甲
    ○○死死」、「十五日後出大關」及「死死死」等字）等語（見警訊卷第四頁反
    面最後第三行起、第六頁反面第七行起），而本件案發後，經警扣得之上開菜刀
    一把、被告所穿沾有血跡之內褲、睡內褲，經送請內政部警政署刑事警察局鑑驗
    結果，上開証物上之血跡與被害人血液書ＤＮＡ之ＳＴＲ型別相符，有該鑑驗書
    一紙附於原審卷可稽（見原審卷第三十九頁）。足認被告自白持菜刀砍殺被害人
    等語，與事實相符。又查被告砍殺被害人，致被害人頭面頸部受有左臉頰由嘴角
    橫向至後頸橫向銳器切砍創，深約八公分，將左耳橫切兩半，其分叉刀傷共五刀
    ，左頸部橫向銳器切砍創七刀，深約七點五公分，切斷氣管、食道及左側頸總動
    、靜脈，進入頸椎椎體約一公分，後頸部橫向銳器切砍創七刀，約一二×五公分
    ；背腰臀部受有後上背部銳器淺割傷二刀，約九公分；上肢受有左肩前方銳器切
    創六×一點二×零點五公分，左肩上方二處淺割傷。左手肘內側銳器切創四點五
    ×一公方。左上臂內側銳器淺割傷七×一點八公分。左手掌抵抗傷共四刀，第二
    指劈開。右手腕一刀。右手掌抵抗傷共六刀，第二至第五指斷離；下肢部位受有
    左大腿後外側橫向銳器切創一三×四×六公方，致被害人失血性休克、左側頸總
    動靜脈斷裂、頭頸部多數銳器切砍創，當場死於浴室內，亦經檢察官督同檢驗員
    相驗及法醫複驗並鑑定死因屬實，製有勘驗筆錄、相驗屍體證明書附於相驗卷，
    及法務部法醫研究所九０年七月二十四日鑑定書附在卷可憑（見原審卷第四十二
    頁起）。另查被告手持沉重之菜刀朝被害人之頭頸部等人身重要部分連砍數十刀
    ，終至被告受有上開致死創傷，足見其下手之重、殺意之堅，其有殺人之故意，
    灼然至明。是本案事證明確，被告殺人之犯行洵堪認定。
二、核被告所為係犯刑法第二百七十一條第一項之殺人罪。又被告自六十歲退休後，
    因個性內向，少與親友互動，且逐漸對熱衷參與老人會之被害人產生不貞之嫉念
    ，常阻止被害人外出參與老人會活動，二人時發生口角爭執，其嫉念逐漸增強，
    而患有病態性嫉妒之妄想性疾患，其於案發時係因該病態性嫉妒之妄想性疾患誘
    發潛藏攻擊衝動，無法明辨「可否殺人」之大是大非狀態，陷於為精神耗弱狀態
    ，屬精神耗弱之人，業經原審將被告送往國立成功大學醫學院附設醫院鑑定其案
    發當時之精神狀態，而據該院鑑定結果如上，有精神鑑定報告書可按（見原審卷
    第九十三頁起），故依刑法第十九條第二項之規定減輕其刑。
三、原審以被告罪證明確，因予適用刑法第二百七十一條第一項、刑法第十九條第二
    項規定，並審酌被告犯罪之目的、殺害被害人之手段、所生損害、品行智識程度
    、生活狀況、與被害人平日關係、犯罪後態度等一切情狀，量處有期徒刑六年。
    另扣案之菜刀一把，並非被告所有，不另為沒收之宣告。本院經核原判決認事用
    法，並無不合，量刑亦稱妥適。上訴意旨指摘原判決量刑過重而不當，為無理由
    ，應予駁回。
四、據上論斷，應依刑事訴訟法第三百六十八條，判決如主文。
本案經檢察官吳忠賢到庭執行職務。
中      華      民      國    九十      年     十二     月    三十一    日
                                     臺灣高等法院臺南分院刑事第一庭
                                            審判長法官   鄭  文  肅
                                                  法官   王  浦  傑
                                                  法官   陳  珍  如
右正本證明與原本無異。
如不服本判決，應於判決送達後十日內向本院提出上訴狀，其未敘述理由者並應於提
出上訴狀後十日內向本院補提理由書（應附繕本)。
                                             法院書記官  周  美  莉
中    華    民    國      九十一      年      一     月      三     日
附錄：本判決論罪科
刑法第二百七十一條第一項：殺人者，處死刑、無期徒刑或十年以上有期徒刑。


司法院資訊處製作；財團法人民間司法改革基金會備份。
